最　高　行　政　法　院　裁　定　　　　　　　　　　九十一年度裁字第九八七號
　　抗　告　人　亞和育樂有限公司
　　代　表　人　乙○○
　　　　　　　　　　　　　送達.
右抗告人因與相對人臺北縣政府間聲請停止執行事件，對於中華民國九十一年七月三
十日臺北高等行政法院九十一年度停字第六○號裁定，提起抗告，本院裁定如左︰
　　主  文
抗告駁回。
抗告訴訟費用由抗告人負擔。
　　理  由
一、按抗告法院認抗告為不合法或無理由者，應為駁回抗告之裁定，行政訴訟法第二
    百七十二條準用民事訴訟法第四百九十二條第一項定有明文。
二、本件抗告意旨略以：按「行政訴訟繫屬中，行政法院認為原處分或決定之執行，
    將發生難於回復之損害，且有急迫情事者，得依職權或依聲請裁定停止執行。但
    於公益有重大影響，或原告之訴在法律顯無理由者，不得為之。」行政訴訟法第
    一百十六條第二項著有明文。而所謂「難以回復之損害」，應指人民之基本權利
    已受國家權利不法侵害致有實際損害而言。蓋人民之基本權利如受侵害，縱因提
    起救濟程序而回復其權利，然就受侵害人民而言，其自權利被侵害後至得為回復
    前之期間內，無由行使其基於憲法所保障之基本人權，即其基本人權無由行使之
    情況，已屬不能回復，從而其所受之損害，自屬「不能回復之損害」。原審未察
    ，逕以「．．．非不得以金錢加以填補，尚無將發生難以回復之損害情事．．．
    」而認與停止執行之要件不符，駁回抗告人之聲請，實曲解基本權利之不可侵犯
    性，而將其與一般金錢債務同視，對於基本權利之漠視，莫此為甚。再按，鈞院
    九十年度裁字第一六八號裁定闡稱：「．．．今抗告人對本案撤銷其營利事業登
    記之處分既已提起訴願，則於本案爭訟確定前，本件撤銷處分之效力，即有使之
    暫緩發生之必要。原裁定未加深究，遽以前述理由予以駁回，即非無可議．．．
    。」而勒令歇業處分，依目前行政機關執行實務上，係以撤銷營利事業登記為執
    行方法，依鈞院上開裁定以觀，撤銷營利事業登記之處分，必有難以回復之損害
    ，始有「暫緩發生之必要」，是故勒令歇業之處分若不停止執行有使受處分人受
    有難以回復之損害，實屬無疑。末按，法院就停止執行之裁定加以衡量之際，雖
    非對本案實質內容判斷，但仍須對本案勝訴機率之預估加以考慮，此種審查方式
    學理稱為總括審查。本案相對人所課抗告人之勒令歇業處分，係以電子遊藝場輔
    導管理規則第五條、內政部八十七年八月十一日台八七內社字第八七二四二五號
    函釋及少年福利法第十九條第三項、第二十六條第二項之規定為依據。然查勒令
    歇業處分係對於人民工作權、財產權之剝奪，從而該處分應符合憲法第二十三條
    法律保留之原則始為適法。惟前揭管理規則係經濟部自行發布之法規命令，不得
    作為限制或剝奪人民自由權利之依據，鈞院九○年度判字第一○七二號判決亦明
    示斯旨。職故本案之原處分違法，自屬無疑。本案相對人雖依少年福利法第二十
    六條第二項勒令抗告人歇業，惟依該法條之規定，前揭情形尚得處以二千元以上
    一萬元以下之罰鍰或勒令停業，或吊銷執照之處分，參酌新發布之電子遊戲業管
    理條例之罰鍰處分，本案之勒令歇業處分，實有過當，本案不問少年入內之原因
    遽處抗告人勒令歇業之處分，實有違比例原則。綜上所述，相對人之原處分顯有
    違法律保留原則與比例原則，該處分顯有瑕疵，即抗告人之本案訴訟非顯無理由
    ，而係顯有勝訴之可能，為免抗告人將來勝訴後，似因原處分之執行受有不能回
    復之損害，爰求為廢棄原裁定，相對人裁處抗告人勒令歇業之處分應予停止執行
    等語。原審裁定以：行政訴訟法第一百十六條第二項所謂難以回復之損害，係指
    其損害不能回復或不能以金錢賠償等情而言。本件原處分係勒命歇業，抗告人如
    受執行，其因此所受營業上損失並非不得以金錢加以填補，尚無將發生難以回復
    之損害情事，從而與停止執行之要件不符。且本件涉及放任未成年人進入抗告人
    所經營之限制級電子遊戲場，嚴重妨害少年身心，若允許其聲請，則於公益有所
    扞格，難予准許等情為由駁回抗告人在原審之聲請。並明抗告人其餘主張核屬
    本案訴訟有無理由之問題，非本件停止執行之聲請事件所須審酌，經核於法並無
    不合。查抗告人所舉本院九十年度裁字第一六八號裁定，其情節與本件相異，況
    原審裁定另認若准許停止執行，於公益有重大影響，其理由亦屬不同，上開裁定
    尚難比附援引。再查行政訴訟法第一百十六條第二項行政訴訟繫屬中聲請停止執
    行之要件，並未有訴願法第九十三條第二項所規定「原行政處分合法性顯有疑義
    」之要件，故行政法院僅須就原處分或決定之執行，是否將發生難以回復之損害
    ，且有急迫情事，而於公益無重大影響等要件，予以審查即為已足。如未符合上
    述要件，自應予以駁回，不得審查行政處分之合法性是否顯有疑義。本件抗告人
    係依行政訴訟法第一百十六條第二項聲請停止執行，則其援引本院九十年度判字
    第一○七二號判決，並主張原處分顯有瑕疵，抗告人顯有勝訴可能乙節，尚非本
    件所應審究。綜上所述，本件抗告非有理由，應予駁回。
三、依行政訴訟法第二百七十二條、第一百零四條、民事訴訟法第四百九十二條第一
    項、第九十五條、第七十八條，裁定如主文。
中　　華　　民　　國　　九十一　　　年　　　九　　　　月　　 十九 　　　日
                    最 高 行 政 法 院  第 四 庭
                                審 判 長 法  官　　　廖　政　雄
                                         法  官　　　趙　永　康
                                         法  官　　　林　清　祥
                                         法  官　　　鍾　耀　光
                                         法  官      姜  仁  脩
右  正  本  證  明  與  原  本  無  異
　　　　　　　　　　　　　　　　　　　　 法院書記官　張  雅  琴
中　　華　　民　　國　　九十一　　　年　　　九　　　　月　　　二十　　　日
